臺灣高等法院臺中分院刑事裁定　
110年度毒抗字第735號
抗  告  人  
即受處分人  劉育宏
上列抗告人即受處分人因聲請重新審理案件，不服臺灣臺中地方
法院中華民國110年5月14日第一審裁定（110年度毒聲重字第3號
），提起抗告，本院裁定如下：
    主    文
抗告駁回。
    理    由
一、抗告人即受處分人劉育宏（下稱抗告人）抗告意旨詳如附件
    刑事聲明異議狀所載。
二、按觀察、勒戒及強制戒治之裁定確定後，有下列情形之一，
    認為應不施以觀察、勒戒或強制戒治者，受觀察、勒戒或強
    制戒治處分之人，或其法定代理人、配偶，或檢察官得以書
    狀敘述理由，聲請原裁定確定法院重新審理：適用法規顯
    有錯誤，並足以影響裁定之結果者；原裁定所憑之證物已
    證明為偽造或變造者；原裁定所憑之證言、鑑定或通譯已
    證明其為虛偽者；參與原裁定之法官，或參與聲請之檢察
    官，因該案件犯職務上之罪，已經證明者；因發現確實之
    新證據足認受觀察、勒戒或強制戒治處分之人，應不施以觀
    察、勒戒或強制戒治者；受觀察、勒戒或強制戒治處分之
    人，已證明其係被誣告者；聲請重新審理，應於裁定確定後
    30日內提起；但聲請之事由，知悉在後者，自知悉之日起算
    ；聲請重新審理，無停止觀察、勒戒或強制戒治執行之效力
    ；但原裁定確定法院認為有停止執行之必要者，得依職權或
    依聲請人之聲請，停止執行之；法院認為無重新審理之理由
    ，或程序不合法者，應以裁定駁回之，毒品危害防制條例第
    20條之1第1項至第4項前段定有明文。
三、經查：
  ㈠抗告人因施用第二級毒品案件，經原審法院以109年度毒聲字
    第537號裁定令入勒戒處所觀察、勒戒後，因認有繼續施用
    毒品傾向，再經原審法院於民國110年3月4日以110年度毒聲
    字第300號裁定令入戒治處所施以強制戒治，其期間為6個月
    以上，至無繼續強制戒治之必要為止，但最長不得逾1年，
    業經確定在案，有上開裁定及臺灣高等法院被告前案紀錄表
    在卷可稽。原審認「有無繼續施用毒品傾向評估標準」之修
    正，屬於行政規則之修正，並非前開毒品危害防制條例第20
    條之1第1項第5款所稱之「新證據」，難認有何應重新審理
    之情形，而駁回抗告人重新審理之聲請，業經本院核閱原審
    卷宗無訛。
  ㈡抗告意旨誤以前開評估標準之修正，認屬「新證據」而聲請
    重新審理，且徒以一己主觀想法片面認為依新標準重新評估
    有合於刑法第2條第3項法律有變更，原裁定以抗告人前科作
    為評分依據，認定抗告人有繼續施用毒品傾向，顯非客觀事
    實依據，並據以指摘原裁定駁回其重新審理之聲請有違公平
    云云。惟查，抗告人有無「繼續施用毒品傾向」，係依具體
    個案之臨床實務及相關事證等情綜合判定，有其相當之專業
    依據及標準，且涉及專門醫學，又衡酌強制戒治之目的，係
    為協助施用毒品者戒斷毒品之心癮及身癮所為之保安處分類
    型，而該評估標準係適用於每一位受觀察、勒戒處分之人，
    具一致性、普遍性、客觀性，倘其評估由形式上觀察，無擅
    斷或濫權等明顯不當之情事，法院宜予尊重。又「有無繼續
    施用毒品傾向評估標準紀錄表」及「有無繼續施用毒品傾向
    評估標準說明手冊」係法務部針對多數不特定人民就有無繼
    續施用毒品傾向評估事項所為對外發生法律效果之具有法規
    性質之命令，抗告人前有無毒品犯罪相關司法紀錄及其件數
    多寡自關係抗告人有無繼續施用毒品傾向，以之為評估標準
    之一，當屬妥適公允，上開評估標準紀錄表及評估標準說明
    手冊縱經修正，亦僅屬於行政規則或法規命令之修正，為法
    律變更，並非前引毒品危害防制條例第20條之1第1項第5款
    所稱之「新證據」。況且原確定裁定於110年3月4日作成時
    ，上開評估標準紀錄表及評估標準說明手冊尚未修正，法務
    部○○○○○○○○依據當時有效之修正前評估標準製作「有無繼續
    施用毒品傾向證明書」、「有無繼續施用毒品傾向評估標準
    紀錄表」，評估抗告人有繼續施用毒品之傾向，自屬合法，
    原確定裁定再憑以認定抗告人有繼續施用毒品之傾向，亦難
    認有毒品危害防制條例第20條之1第1項第1款所指適用法規
    顯有錯誤足以影響裁定之結果，或同條項第3款所稱原確定
    裁定所憑之鑑定已證明其為虛偽之情事，顯亦不符合前揭聲
    請重新審理之事由。是抗告人以法務部關於上開「有無繼續
    施用毒品傾向評估標準紀錄表」及「有無繼續施用毒品傾向
    評估標準說明手冊」之修正而聲請重新審理，應有誤解，且
    顯與毒品危害防制條例第20條之1第1項所定第1至第6款聲請
    重新審理事由不合，原裁定因而駁回其聲請，經核並無違誤
    。至於刑法第2條第3項規定，法律有變更不施以保安處分者
    ，應免其保安處分之執行者，檢察官固應本於職權向法院聲
    請免予繼續強制戒治，亦僅檢察官有此權限，抗告人並無聲
    請權利，法院原則上應尊重檢察官職權之行使，是抗告意旨
    執此提起抗告，容或對於法律之誤解，本院亦無從准許，附
    此敘明。
  ㈢綜上所述，本件並無毒品危害防制條例第20條之1第1項各款
    所列得聲請重新審理之情形，抗告人復未敘明原確定裁定有
    何符合其他各款所定重新審理事由之情形，是其聲請重新審
    理，為法所不許。原審因此駁回抗告人之聲請，並無違誤，
    抗告意旨仍執前詞指摘原裁定不當，為無理由，應予駁回。
四、據上論斷，應依刑事訴訟法第412條，裁定如主文
中　　華　　民　　國　　110 　年　　6 　　月　　24　　日
                 刑事第九庭  審判長法  官  紀文勝
                            　     法　官  姚勳昌       
                                   法　官  廖健男
以上正本證明與原本無異。
不得再抗告。
                                   書記官  洪鴻權 
　　　　　　　　　　　　　　　　　 
中　　華　　民　　國　　110 　年　　6 　　月　　24　　日